臺灣屏東地方法院民事判決　　　　　　　 94年度訴字第247號
原　　　告　ｃ○○
訴訟代理人　ｄ○○
被　　　告　宇○○
　　　　　　　　　　　　3號
被　　　告　未○○
　　　　　　　　　　　　36號.
被　　　告　壬○○
被　　　告　Ｐ○○
被　　　告　戊○○○
被　　　告　Ｏ○○
被　　　告　酉○○
被　　　告　Ｋ○○
被　　　告　Ｊ○○
被　　　告　Ａ○○
　　　　　　　　　　　　弄7號.
被　　　告　申○○
被　　　告　午○○
　　　　　　　　　　　　號
被　　　告　Ｓ○○
被　　　告　Ｉ○○
　　　　　　　　　　　　之3
被　　　告　卯○○
被　　　告　Ｃ○○
被　　　告　丑○○
　　　　　　　　　　　　巷8號.
被　　　告　子○○
被　　　告　寅○○
上二人共同
法定代理人　癸○○
被　　　告　辰○○
　　　　　　　　　　　　號
被　　　告　Ｈ○○
　　　　　　　　　　　　121.
被　　　告　巳○○
被　　　告　Ｅ○○
被　　　告　戌○○
被　　　告　丁○○
被　　　告　甲○○
被　　　告　乙○○
被　　　告　丙○○
被　　　告　玄○○
　　　　　　　　　　　　號
被　　　告　Ｇ○○
被　　　告　Ｆ○○
　　　　　　　　　　　之5號
被　　　告　Ｍ○○
　　　　　　　　　　　　號
被　　　告　Ｎ○○
　　　　　　　　　　　　號
被　　　告　ｆ○○
被　　　告　ｊ○○
被　　　告　ｉ○○
被　　　告　ｈ○○
被　　　告　ｇ○○
訴訟代理人　ｅ○○
被　　　告　Ｗ○○
　　　　　　　　　　　35號
被　　　告　Ｘ○○
被　　　告　Ｙ○○
被　　　告　Ｚ○○
被　　　告　ｂ○○○
　　　　　　　　　　　巷50號.
被　　　告　Ｄ○○
被　　　告　宙○○
　　　　　　　　　　　　4
被　　　告　Ｌ○○○
被　　　告　Ｂ○○
　　　　　　　　　　　　之4
被　　　告　黃○○
　　　　　　　　　　　66號
被　　　告　己○○○
　　　　　　　　　　　　23號.
被　　　告　天○○
　　　　　　　　　　　　巷7號.
被　　　告　亥○○
　　　　　　　　　　　　6
被　　　告　Ｑ○○
被　　　告　Ｒ○○
　　　　　　　　　　　　238.
被　　　告　地○○
　　　　　　　　　　　　之6
被　　　告　ａ○○○
被　　　告　Ｖ○○
　　　　　　　　　　　　號
被　　　告　Ｔ○○
　　　　　　　　　　　　號之1.
被　　　告　Ｕ○○
被　　　告　辛○○
被　　　告　庚○○
上列當事人間分割共有物事件，本院於民國94年11月30日言詞辯
論終結，判決如下：
    主  文
被告宇○○、未○○、壬○○、Ｐ○○、戊○○○、Ｏ○○、酉
○○、Ｋ○○、Ｊ○○、Ａ○○、申○○、午○○、Ｓ○○、Ｉ
○○、卯○○、Ｃ○○、丑○○、子○○、寅○○、辰○○、Ｈ
○○、巳○○、Ｅ○○、戌○○、丁○○、甲○○、乙○○、丙○○應就坐落屏東縣萬丹鄉○○段二三七九地號、地目田、面積
一八三六平方公尺土地，訴外人郭紅毛應有部分六分之一辦理繼
承登記。
被告玄○○、Ｇ○○、Ｆ○○、Ｍ○○、Ｎ○○、ｆ○○、ｊ○○、ｉ○○、ｈ○○、ｇ○○、Ｗ○○、Ｘ○○、Ｙ○○、Ｚ○○、ｂ○○○、Ｄ○○應就上一項土地，訴外人郭隆藤應有部分
六分之一辦理繼承登記。
被告Ｌ○○○、Ｂ○○、黃○○、己○○○、天○○、亥○○、
Ｑ○○、Ｒ○○、地○○、ａ○○○應就上一項土地，訴外人郭
開墾應有部分五四分之一辦理繼承登記。
兩造共有第一項土地應予分割：如附圖所示編號Ｂ部分面積九一
八平方公尺分歸原告取得、編號Ａ部分面積九一八平方公尺分歸
被告共有，依附表一所示應有部分維持共有。
訴訟費用由原告負擔二分之一，餘由被告依附表二所示之比例負
擔。
    事實及理由
一、本件被告經合法通知均未於最後言詞辯論期日到場，核無民
    事訴訟法第386 條各款所列情形，爰依原告聲請，由其一造
    辯論而為判決。
二、原告起訴主張：坐落屏東縣萬丹鄉○○段2379地號（下稱系
    爭土地）、地目田、面積1836平方公尺，為原告與訴外人郭
    紅毛、郭隆藤、郭開墾、及被告宙○○、Ｖ○○、Ｔ○○、
    Ｕ○○、辛○○、庚○○等人共有，應有部分原告為2 分之
    1 ，被告宙○○、Ｖ○○分別為54分之2 ，訴外人郭開墾及
    被告Ｔ○○、Ｕ○○、辛○○、庚○○各為54分之1 ，訴外
    人郭紅毛、郭隆藤各為6 分之1 ，郭紅毛於民國43年3 月28
    日死亡，郭隆藤於民國35年11月27日死亡，郭開墾於民國93
    年9 月11日死亡，被告宇○○、未○○、壬○○、Ｐ○○、
    戊○○○、Ｏ○○、酉○○、Ｋ○○、Ｊ○○、Ａ○○、申
    ○○、午○○、Ｓ○○、Ｉ○○、卯○○、Ｃ○○、丑○○
    、子○○、寅○○、辰○○、Ｈ○○、巳○○、Ｅ○○、戌
    ○○、丁○○、甲○○、乙○○、丙○○為郭紅毛之繼承人
    ，被告玄○○、Ｇ○○、Ｆ○○、Ｍ○○、Ｎ○○、ｆ○○
    、ｊ○○、ｉ○○、ｈ○○、ｇ○○、Ｗ○○、Ｘ○○、Ｙ
    ○○、Ｚ○○、ｂ○○○、Ｄ○○為郭隆藤之繼承人，被告
    Ｌ○○○、Ｂ○○、黃○○、己○○○、天○○、亥○○、
    Ｑ○○、Ｒ○○、地○○、ａ○○○為郭開墾之繼承人，均
    尚未辦理繼承登記，兩造間就系爭土地並無使用目的不能分
    割之情形或不為分割之協議，為使兩造使用土地方便及增加
    土地之利用價值，因無法協議分割，為此爰依民法第823 條
    第1 項規定訴請裁判分割，分割方法請求原物分割，並分得
    系爭土地西半側部份等語，並聲明：如主文第一至三項所示
    ，及如附圖方案一所示編號Ｂ部分即西側部份分歸原告取得
    ，其餘部分由被告取得。
三、被告宇○○、未○○、Ｐ○○、戊○○○、Ｏ○○、酉○○
    、Ｋ○○、Ｊ○○、Ａ○○、申○○、午○○、Ｓ○○、Ｉ
    ○○、卯○○、Ｃ○○、丑○○、子○○、寅○○、辰○○
    、Ｈ○○、丙○○、ｆ○○、ｊ○○、ｉ○○、ｈ○○、ｇ
    ○○、Ｘ○○、Ｙ○○、Ｚ○○等均未於言詞辯論期日到場
    ，亦未提出任何書狀或陳述。
    其餘被告雖未於最後詞辯論期日到場，惟據其提出之書狀則
    略以：同意分割系爭土地，對原告提出之分割方法同意，請
    求分得如附圖三所示右側編號Ａ部分，並願繼續維持共有等
    語，資為抗辯。並聲明：原告之訴駁回。
四、查原告主張系爭土地為兩造共有，應有部分原告為2 分之1
    ，被告宙○○、Ｖ○○分別為54 分 之2 ，訴外人郭開墾及
    被告Ｔ○○、Ｕ○○、辛○○、庚○○各為54分之2 ，訴外
    人郭紅毛、郭隆藤各為6 分之1 ，兩造間就系爭土地並無不
    分割之約定，復無法達成分割協議等情，業經其提出土地登
    記謄本一件為證，並經本院屏東簡易庭調解不成立，且被告
    亦不爭執，應堪信為真實。按共有人得隨時請求分割共有物
    ，但因物之使用目的不能分割或契約定有不可分割之期限者
    ，不在此限；又共有物之分割，依共有人協議之方法行之，
    分割之方法不能協議者，法院得依任何共有人之聲請，以原
    物分配於各共有人，民法第823 條第1 項、第824 條第1項
    第1 款分別定有明文。查系爭土地地目為田，依其使用目的
    並非不能分割，而兩造間復無不分割之約定及不能達成分割
    協議，已如前述，是依上開規定，原告請求裁判分割系爭土
    地，洵屬有據，應予准許。
五、次按，請求共有物之分割，應由法院依民法第824 條命為適
    當之分配，不受當事人主張之拘束，法院則應參酌當事人之
    聲明、共有物之性質、經濟效用及全體共有人利益等公平決
    定之。經查：系爭土地地形南北狹長，僅北臨既有道路，於
    土地南側則有墳墓，其餘部分則雜草叢生等情，業經本院會
    同屏東縣屏東地政事務所人員至現場勘驗明確，並製有勘驗
    筆錄及測量圖在卷足稽（本院卷第104 至106 、125 頁）。
    爰審酌系爭土地僅北側面臨既有道路，又共有土地現並無任
    何建物，且多數被告（共計應有部分已達應有部分2 分之1
    中之3 分之2 即應有部分為3 分之1）同 意仍維持共有，為
    使兩造分得之土地均能面臨道路，俾利通行，增加其土地利
    用價值，分割後之土地整體形狀等情，認為以附圖所示之分
    割方案較為允當，並能維持兩造間之公平，並使各共有人分
    得之土地均能發揮最大經濟利益，爰定分割方法如主文第4
    項所示。
六、本件係共有土地之分割爭議，被告之行為按當時訴訟程度，
    係為伸張或防衛權利所必要，是本件訴訟費用應有民事訴訟
    法第八十一條第二款規定之適用，應由兩造各依其應有部分
    比例負擔訴訟費用，以符公平。
據上論結，本件原告之訴為有理由，依民事訴訟法第81條第2 款
，第85條第2 項，判決如主文。
中　　華　　民　　國　　94　　年　　12　　月　　14　　日
                  民事第一庭    法　官　羅心芳
正本係照原本作成。
如不服本判決，應於收受送達後二十日內向本院提出上訴書狀，
其未表明上訴理由者，應於提出上訴後二十日內向本院補提理由
書狀（均須按他造當事人之人數附繕本）
                                書記官　林碧珠
中　　華　　民　　國　　94　　年　　12　　月　　14　　日
  ┌────────────────────────────┐
  │附表1                                                   │
  ├─────────────┬──────────────┤
  │被      告                │應     有     部     分     │
  ├─────────────┼──────────────┤
  │宇○○、未○○、壬○○、郭│公同共有27分之9             │
  │銀謨、戊○○○、Ｏ○○、郭│                            │
  │李絹、Ｋ○○、Ｊ○○、郭海│                            │
  │波、申○○、午○○、Ｓ○○│                            │
  │、Ｉ○○、卯○○、Ｃ○○、│                            │
  │丑○○、子○○、寅○○、郭│                            │
  │仁慈、Ｈ○○、巳○○、郭清│                            │
  │池、戌○○、丁○○、甲○○│                            │
  │、乙○○、丙○○等28人    │                            │
  ├─────────────┼──────────────┤
  │玄○○、Ｇ○○、Ｆ○○、郭│公同共有27分之9             │
  │瑞益、Ｎ○○、ｆ○○、簡寶│                            │
  │塔、ｉ○○、ｈ○○、ｇ○○│                            │
  │、Ｗ○○、Ｘ○○、Ｙ○○、│                            │
  │Ｚ○○、ｂ○○○、Ｄ○○等│                            │
  │16人                      │                            │
  ├─────────────┼──────────────┤
  │Ｌ○○○、Ｂ○○、黃○○、│公同共有27分之1             │
  │己○○○、天○○、亥○○、│                            │
  │Ｑ○○、Ｒ○○、地○○、劉│                            │
  │郭素媛等10人              │                            │
  ├─────────────┼──────────────┤
  │宙○○                    │27分之2                     │
  ├─────────────┼──────────────┤
  │Ｖ○○                    │27分之2                     │
  ├─────────────┼──────────────┤
  │Ｔ○○                    │27分之1                     │
  ├─────────────┼──────────────┤
  │Ｕ○○                    │27分之1                     │
  ├─────────────┼──────────────┤
  │辛○○                    │27分之1                     │
  ├─────────────┼──────────────┤
  │庚○○                    │27分之1                     │
  └─────────────┴──────────────┘
  ┌────────────────────────────┐
  │附表2                                                   │
  ├─────────────┬──────────────┤
  │被      告                │訴 訟 費 用 分 擔 比 例     │
  ├─────────────┼──────────────┤
  │宇○○、未○○、壬○○、郭│連帶負擔6分之1              │
  │銀謨、戊○○○、Ｏ○○、郭│                            │
  │李絹、Ｋ○○、Ｊ○○、郭海│                            │
  │波、申○○、午○○、Ｓ○○│                            │
  │、Ｉ○○、卯○○、Ｃ○○、│                            │
  │丑○○、子○○、寅○○、郭│                            │
  │仁慈、Ｈ○○、巳○○、郭清│                            │
  │池、戌○○、丁○○、甲○○│                            │
  │、乙○○、丙○○等28人    │                            │
  ├─────────────┼──────────────┤
  │玄○○、Ｇ○○、Ｆ○○、郭│連帶負擔6分之1              │
  │瑞益、Ｎ○○、ｆ○○、簡寶│                            │
  │塔、ｉ○○、ｈ○○、ｇ○○│                            │
  │、Ｗ○○、Ｘ○○、Ｙ○○、│                            │
  │Ｚ○○、ｂ○○○、Ｄ○○等│                            │
  │16人                      │                            │
  ├─────────────┼──────────────┤
  │Ｌ○○○、Ｂ○○、黃○○、│連帶負擔54分之1             │
  │己○○○、天○○、亥○○、│                            │
  │Ｑ○○、Ｒ○○、地○○、劉│                            │
  │郭素媛等10人              │                            │
  ├─────────────┼──────────────┤
  │宙○○                    │54分之2                     │
  ├─────────────┼──────────────┤
  │Ｖ○○                    │54分之2                     │
  ├─────────────┼──────────────┤
  │Ｔ○○                    │54分之1                     │
  ├─────────────┼──────────────┤
  │Ｕ○○                    │54分之1                     │
  ├─────────────┼──────────────┤
  │辛○○                    │54分之1                     │
  ├─────────────┼──────────────┤
  │庚○○                    │54分之1                     │
  └─────────────┴──────────────┘
